【裁判字號】    95,交聲,375
【裁判日期】    950530
【裁判案由】    違反道路交通管理處罰條例聲明異議
【裁判全文】
臺灣士林地方法院交通事件裁定         95年度交聲字第375號
原處分機關  交通部公路總局臺北區監理所蘆洲監理站
異議人  即
受處分  人  甲○○
上列異議人即受處分人因違反道路交通管理處罰條例案件，對於
交通部公路總局臺北區監理所蘆洲監理站95年4 月25日所為之處
分（原處分案號：北監蘆字第裁46-A00000000號）聲明異議，本
院裁定如下：
    主  文
原處分撤銷。
甲○○汽車駕駛人，駕駛機器腳踏車，不在規定車道行駛，處罰
鍰新臺幣陸佰元，並記違規點數壹點。
    理  由
一、原處分意旨略以：異議人即受處分人甲○○駕駛其所有之車
    牌號碼CKG-083 號重型機車於民國93年8 月7 日上午8 時00
    分在臺北市○○路與敦煌路口，經警舉發「機車行駛禁行車
    道」之違規，異議人且未於應到案日期即93年9 月15日前自
    動繳納罰鍰或到案聽候裁決，爰依道路交通管理處罰條例第
    45 條 第13款、違反道路交通管理事件統一裁罰基準及處理
    細則第44條第1 項之規定，依該處理細則附件之統一裁罰基
    準表裁處受處分人新臺幣（下同）1,800 元罰鍰，並依同條
    例第63條第1 項第1款之規定記違規點數1 點。
二、異議意旨略以：異議人於辦理機車行照更換時，始悉尚有違
    規罰單尚未繳納，嗣經異議人向原處分機關查詢後才知本件
    臺北市政府警察局舉發違反道路交通管理事件通知單上誤載
    其地址為「臺北縣蘆洲鄉○○路248 號11樓」，致異議人從
    未接獲本件舉發通知單以及採證照片，卻因此遭裁罰最高額
    1,800 元罰鍰並記違規點數1 點，爰依法異議，請求僅依違
    規事實繳納罰金，並取消違規記點等語。
三、按汽車（含機器腳踏車）駕駛人，爭道行駛且不在規定車道
    行駛者，處新臺幣（下同）600 元以上1,800 元以下罰鍰，
    並予記違規點數1 點，此觀道路交通管理處罰條例第3 條第
    8 款、第45條第13款、第63條第1 項第1 款規定自明。又依
    違反道路交通管理事件統一裁罰基準表之規定，上開違規情
    形如於應到案期限內繳納或到案聽候裁決者，處罰鍰600 元
    ，並記違規點數1 點。經查，異議人於93年8 月7 日上午8
    時許，騎駛其所有之車牌號碼CKG-083 號重型機車，於臺北
    市○○路與敦煌路口經臺北市政府警察局大同分局執勤警員
    拍照取證其有「機車行駛禁行車道」之違規事實，嗣並以北
    市警交大字第A00000000 號舉發違反道路交通管理事件通知
    單逕行舉發，原處分機關並於95年4 月25日以北監蘆字第裁
    46-A00000000號裁決書裁處異議人1,800 元罰鍰，並依同條
    例第63條第1 項第一款之規定記違規點數1 點等情，有上開
    舉發通知單1 紙、採證照片1 幀、裁決書1 紙在卷可證，上
    開違規事實且為異議人所不爭執，是異議人確有於前揭時、
    地騎駛車牌號碼CKG- 083號重型機車行駛禁行車道之違規事
    實，即堪予認定。是原舉發單位填製上開舉發通知單令受處
    分人應於到案日期內（即93年9 月15日前）繳納600 元，尚
    無違誤，先予說明。
四、次按違反道路交通管理處罰條例第12條至第68條之規定者，
    由公路主管機關處罰，前項處罰於裁決前，應給予違規行為
    人陳述之機會，道路交通管理處罰條例第8 條第1 項第1款
    、第2 項分別定有明文；又違反道路交通管理處罰條例之行
    為人，未依規定自動繳納罰鍰或未依規定到案聽候裁決，處
    罰機關固得依違反道路交通管理事件統一裁罰基準及處理細
    則第44條第1 項之規定，依該處理細則附件之統一裁罰基準
    表，對行為人逕行裁決，惟該條項規定應以行為人經合法收
    受舉發通知單後，無正當理由未依舉發通知單上所載之應到
    案日期為自動繳納罰鍰或到案聽候裁決時，方有適用；另按
    處理違反道路交通管理事件，有關文書送達之程序，依行政
    程序法之規定；送達由行政機關自行或交由郵政機關送達；
    對於當事人之送達，有下列各款情形之一者，行政機關得依
    申請，准為公示送達︰(一)應為送達之處所不明者。(二)於有治
    外法權人之住居所或事務所為送達而無效者。(三)於外國或境
    外為送達，不能依第86條之規定辦理或預知雖依該規定辦理
    而無效者。有前項所列各款之情形而無人為公示送達之申請
    者，行政機關為避免行政程序遲延，認為有必要時，得依職
    權命為公示送達。當事人變更其送達之處所而不向行政機關
    陳明，致有第一項之情形者，行政機關得依職權命為公示送
    達，違反道路交通管理事件統一裁罰基準及處理細則第5 條
    ，行政程序法第68條、第78條分別定有明文。又公示送達乃
    法律上擬制之送達，自應嚴格其要件，故行政機關依職權為
    公示送達前，即應先查證當事人應受送達處所，經查證後如
    處所仍有不明，始屬上開行政程序法第78條第1 項第1 款所
    定「應為送達之處所不明」之情形而得為公示送達。
五、經查，本件原舉發單位將上開舉發通知單交由郵政機關以掛
    號方式寄送，送達地址載明為「臺北縣蘆洲鄉○○路248 號
    11樓」，嗣遭郵政機關以「遷移不明」之理由退回等情，有
    該掛號信函影本1 紙在卷可參。惟受處分人戶籍址應係「臺
    北縣蘆洲鄉○○路248 之1 號11樓」，上開舉發通知單送達
    地址顯係誤載，是受處分人因上開舉發單位誤載送達地址之
    疏失，自無法收受該舉發通知單，是原舉發單位顯未將上開
    舉發通知單向受處分人之「臺北縣蘆洲鄉○○路248 之1號
    11樓」之住所為送達，卻認定受處分人應受送達之處所不明
    ，尚嫌率斷，是原舉發單位逕依職權為公示送達，難認合法
    。惟受處分人嗣於逾越到案期限後，確已收到裁決書，此為
    異議人所不否認在卷，是前述通知書未合法送達之瑕疵，業
    經其後裁決書之合法送達而補正。
六、異議人又以上揭情由請求取消違規記點云云，惟按違反道路
    交通管理事件統一裁罰基準表係根據異議人逾越應到案期限
    日數之久暫設有不同處罰金額之裁量標準，惟道路交通管理
    處罰條例第第63條第1 項第1 款有關違反同條例第45條者應
    記違規點數1 點之規定，原與異議人是否曾於應到案日期前
    自動繳納罰鍰或到案聽候裁決無關，異議人執上揭情由請求
    撤銷違規記點，即無理由。另揆之「違反道路交通管理事件
    統一裁罰基準表」根據異議人逾越應到案期限日數之久暫設
    有不同處罰金額之裁量標準之規範意旨，顯認「逾越應到案
    期限」亦屬可責原因之一，逾期越久，可責程度越高，方有
    從重裁罰之必要。準此，「逾越應到案期限」既屬可責原因
    之一，則得將此納為「裁量事項」以酌定應處罰鍰金額之前
    提，自須以受處分人就「逾越」之情形具有可歸責之事由存
    在為限。本件原舉發單位之舉發通知單未合法送達予異議人
    乙情，有如前述，是異議人縱有逾應到案期限仍未繳納罰鍰
    之情事，亦顯無任何可歸責之事由存在，則其在無責而不知
    已遭舉發之情況下「逾越應到案期限」，原處分機關自不得
    將此情形納為裁量事項。原處分機關逕以最高額裁處異議人
    罰鍰，其據為裁量所審酌之基礎事實顯有違誤，原處分即難
    謂為適當。異議人聲明異議意旨執此指摘原處分不當，為有
    理由，自應由本院將原處分撤銷，另裁定如主文第2 項所示
    ，以資適法。
據上論斷，應依道路交通案件處理辦法第20條前段，裁定如主文
。
中    華    民    國    95    年    5     月    30    日
                  交通法庭法  官  許辰舟
以上正本證明與原本無異。
如不服本裁定應於裁定送達後5日內向本院提出抗告狀。
                          書記官  洪忠改
中    華    民    國    95    年    6     月    7     日


司法院資訊處製作；財團法人民間司法改革基金會備份。
